【裁判字號】    97,易,206
【裁判日期】    970613
【裁判案由】    傷害
【裁判全文】
臺灣宜蘭地方法院刑事判決               97年度易字第206號
公  訴  人  臺灣宜蘭地方法院檢察署檢察官
被      告  丙○○
上列被告因傷害案件，經檢察官提起公訴（九十六年度偵續字第
一六號），本院判決如下：
    主  文
丙○○無罪。
    理  由
一、公訴意旨略以：被告丙○○為交通部公路總局臺北區監理所
    宜蘭監理站（下稱宜蘭監理站）員工，於民國九十六年一月
    九日十五時許，因不滿告訴人丁○○持相機在宜蘭監理站內
    四處拍攝，竟基於傷害之犯意，夥同年籍姓名不詳之二名成
    年男子，在宜蘭監理站檢驗室出口，徒手毆打告訴人丁○○
    ，造成告訴人丁○○受有前胸上部、後背上部之損傷及下嘴
    唇之表淺損傷等傷害。因認被告丙○○之所為，涉犯刑法第
    二百七十七條第一項之傷害罪嫌等語。
二、公訴意旨認被告丙○○涉犯前述傷害罪嫌，無非係以：告
    訴人丁○○之指訴及卷附行政院衛生署宜蘭醫院出具之驗傷
    診斷書二份、就醫手腕帶一條與現場照片四幀；證人甲○
    ○證稱：其見一位民眾持相機在出口處徘徊，並詢問其姓名
    及其隨後聽聞救護車之警報聲響等語；被告丙○○自承：
    其不認識丁○○，與之亦無仇怨及糾紛，當日見丁○○持相
    機拍攝停放在停車場貨車上之機車，隨後亦曾見救護車到場
    等語，為主要論據。然訊之被告則於偵審中均堅持否認有何
    毆打告訴人丁○○之犯行，並持：其並未毆打丁○○，亦未
    見丁○○遭人毆打，且不知丁○○如何受傷等語置辯。
三、按犯罪事實應依證據認定之，無證據不得認定其犯罪事實，
    又不能證明被告犯罪者，應諭知無罪之判決，刑事訴訟法第
    一百五十四條第二項、第三百零一條第一項分別定有明文。
    次按，刑事訴訟法上所謂認定犯罪事實之證據，係指足以認
    定被告確有犯罪行為之積極證據而言，如未能發現相當證據
    或證據不足以證明，自不得以推測或擬制之方法，以為裁判
    之基礎，最高法院二十九年上字第三一０五號及四十年臺上
    字第八六號分別著有判例；又認定不利於被告之事實，須依
    積極證據，苟積極證據不足為不利於被告事實之認定，即應
    為有利於被告之認定，更不必有何有利之證據，最高法院三
    十年上字第八一六號判例可資參照。第按，認定犯罪事實，
    所憑之證據，雖不以直接證據為限，間接證據亦包括在內，
    然無論直接或間接證據，其為訴訟上之證明，須於通常一般
    之人均不致於有所懷疑，而得確信其為真實之程度者，始得
    據之為有罪之認定，倘其證明尚未達到此一程度，而有合理
    性懷疑之存在時，即無從為有罪之認定。最高法院四十年臺
    上字第八六號、七十六年臺上字第四九八六號判例參照。
四、經查：
  (一)互核告訴人丁○○於警詢中指稱：丙○○以手搭其肩膀，再
    出拳將其推打至汽車檢驗處出口右方牆壁後，強制拉下其所
    有之數位相機後，隨即有二名年籍姓名不詳之男子前來對之
    動手毆打傷害其肩膀，過程中丙○○並無使用器具或物品，
    但該二名年籍姓名不詳之男子則手持不明物品（見警詢卷第
    五頁）等語，及其於第二次警詢筆錄製作時改口陳訴：其遭
    姓名不詳年約三十餘歲及四十餘歲之二名男子毆打，身材較
    為瘦小之四十餘歲男子搶走其所有之數位相機並往地上重摔
    ，造成數位相機損壞，其係因持數位相機在監理站停車場拍
    照而遭該二名男子毆打（見警詢卷第七頁）等詞，即徵告訴
    人丁○○於前後二次警詢中所言情節，顯有先後不一且無所
    契合之嚴重瑕疵，而難以據以判斷其究否確遭被告動手毆打
    ，及其所有之數位相機係由何人扯下擲地受損等重要關鍵情
    節。
  (二)告訴人丁○○於偵查中復稱：丙○○將其推至旁邊，一名身
    材較矮年約四十餘歲之男子進入檢驗股後，檢驗股之人以手
    指其並稱：就是這個人等語，隨後該名男子便將之拉至停車
    場角落，與另名身材較高碩壯年約三十餘歲之男子聯手對之
    毆打，該二名男子未持工具，但不清楚是否持其他不明物體
    ，其認丙○○應係教唆傷害（見臺灣宜蘭地方法院檢察署九
    十六年度偵字第六三０號卷第三八頁）等語，經核又與其於
    該署九十六年度偵續字第一六號偵查中指陳：丙○○以左手
    正面推其右邊胸部，其只向後退二、三步，並未跌倒，但胸
    部瘀青受傷（見該署九十六年度偵續字第一六號卷第三六頁
    ）等詞不相一致，亦難執其於偵查中所言之上述情節，率為
    不利於被告丙○○之認定。
  (三)末觀告訴人丁○○於本院審理時結證：九十六年一月九日至
    宜蘭監理站洽公時，持相機在停車場公開處所針對檢驗標準
    不一部分，從戶外往建築物室內拍照，因其拍照對監理站人
    員及任職主要承辦單位之丙○○不利，故丙○○在檢驗室門
    口附近警告其不能拍照並命其離開後，因其依舊拍照，隔一
    、二分鐘後，丙○○便自其正對面以左手持不明物體，毆打
    其胸口，亦即朝其身體正面由上往下有角度地揮下來，毆擊
    其右胸上側靠近肩膀部位，造成其前胸挫傷、紅腫且表皮滲
    血，再約一分鐘後，二名年籍姓名不詳男子即自側門入內，
    聲稱該處為其等之地盤，命其不要在該處搗亂後，該二名男
    子便對之拳打腳踢，丙○○僅在旁觀看而未動手，該名身材
    瘦小者手持不明物體握拳毆打其臉部及嘴部，另名較胖男子
    則出腳踢其腹部，該二名男子亦聯手毆擊其頭部，並將其所
    有之相機扯掉摔至地上，其中一人更因不知其所持為數位相
    機而仍在地上搜尋底片；又丙○○對其出手毆打前，曾撥打
    電話，隨後該二名男子入內後，丙○○則指其讓該二名男子
    辨識並稱：就是這個人等語且以穢語辱罵，故丙○○與該二
    名男子間必有關係等語，益徵其自警詢、偵查及本院審理時
    所證事發經過之整體情詞，實為相互扞格無法歸諸一貫之歧
    異指述，亦即總據告訴人丁○○自警詢至偵審中，就其遭毆
    打之被害經過所為之描述，顯已呈現前後矛盾且嚴重誇飾被
    害情節之灼然瑕疵，亦與行政院衛生署宜蘭醫院所出具診斷
    證明書之傷勢記載難謂契合，洵難遽採其指陳各語，作為判
    斷本件事發過程之重要基礎而為不利於被告丙○○之認定。
  (四)綜合上情，本件詳為勾稽告訴人丁○○自警詢至偵審中，就
    本件事發經過、被害情狀及所受傷害等各項關鍵點所為之指
    陳與描述，在在彰顯其前後所述各語要難彼此相容，更呈現
    誇飾被害情節之巨大瑕疵，顯無可信。況被告丙○○自九十
    六年一月九日十三時起至同日下班止之期間內，均在宜蘭監
    理站檢驗室內驗車，並未離開檢驗室毆打告訴人丁○○等情
    ，亦經證人甲○○、乙○○於本院審理時到庭結證明確。職
    是之故，公訴意旨因未舉證證明被告丙○○夥同該二名年籍
    姓名不詳之成年男子間，究具何種犯意聯絡抑或行為分擔而
    動手毆打告訴人丁○○成傷，是本件基於禁止推定罪狀之法
    則，確保國家刑罰權之正確行使之目的，因公訴意旨所執各
    項論據，皆顯不足使被告丙○○涉犯刑法第二百七十七條第
    一項傷害罪嫌具有合理性之懷疑，且不足使其所涉犯行達於
    通常一般之人均不致有所懷疑，而得確信其為真實之程度，
    再經本院復查同無其他積極證據抑或補強證據可資證明或強
    化被告確有公訴意旨所稱之傷害犯行，揆諸首揭判例意旨，
    因被告犯罪嫌疑不足，不能證明其犯罪，爰依法為被告丙○
    ○無罪判決之諭知。
據上論斷，應依刑事訴訟法第三百零一條第一項前段，判決如主
文。
本案經檢察官賴淑萍到庭執行職務
中    華    民    國    97    年    6     月    13    日
                  刑事第四庭法  官  陳嘉年
以上正本證明與原本無異。
如不服本判決應於收受本判決後10日內向本院提出上訴書狀，並
應敘述具體理由。若未敘述理由者，應於上訴期間屆滿後20日內
向本院補提理由書狀(均須按他造當事人之人數附繕本)。
                            書記官  葉瑩庭
中    華    民    國    97    年    6     月    13    日


司法院資訊處製作；財團法人民間司法改革基金會備份。
